【裁判字號】    98,簡上,1224
【裁判日期】    990330
【裁判案由】    家暴妨害自由
【裁判全文】
臺灣桃園地方法院刑事判決            98年度簡上字第1224號
上  訴  人
即  被  告  乙○○
上列上訴人即被告因家暴妨害自由案件，不服本院於中華民國98
年11月6 日以98年度桃簡字第3045號第一審刑事簡易判決（臺灣
桃園地方法院檢察署檢察官聲請簡易判決處刑案號：98年度調偵
字第438 號、98年度偵字第17716 號），提起上訴，本院管轄之
第二審合議庭判決如下：
    主  文
上訴駁回。
    事  實
一、乙○○與甲○○係同居之男女朋友關係，2 人具有家庭暴力
    防治法第3 條第2 款所稱之家庭成員關係。渠等於民國96年
    2 月28日分手後，於同年10月16日中午相約喝茶、唱歌，迨
    歡唱結束後，於同日晚上7 時30分許，在桃園縣中壢市○○
    路17號之「中壢藝術館」前，與甲○○因細故發生口角爭執
    ，乙○○竟基於妨害他人行使權利之犯意，憤而於甲○○將
    發動機車離開上開地點之際，強行拔走甲○○插在機車鑰匙
    孔上之鑰匙使其機車熄火，且將上開機車鑰匙丟棄在路邊，
    以此強暴方式妨害甲○○行使權利。
二、案經甲○○告訴及臺灣桃園地方法院檢察署檢察官自動簽分
    偵查後，聲請以簡易判決處刑。
    理  由
一、本件認定事實所引用之證人甲○○於偵查中之證述，檢察官
    及被告於本院審理時均不爭執，經本院審酌上開陳述之作成
    ，並無證據證明係公務員違背法定程序所取得之情形，依刑
    事訴訟法第159 條之5 條之規定，均認有證據能力。
二、上開犯罪事實，業據上訴人即被告乙○○於本院審理時坦承
    不諱（見臺灣桃園地方法院檢察署97年度他字第4953號卷《
    下稱他卷》第26至27頁，同署98年度偵字第6442號卷《下稱
    偵卷》第14至15頁，本院卷第20頁背面、第41頁），核與告
    訴人甲○○之指訴情節相符（見他卷第22至23頁、偵卷第15
    頁），足認被告任意性自白與事實相符，本件事證明確，被
    告犯行堪予認定，應依法論科。
三、查被告乙○○與告訴人甲○○本為男女朋友關係，自94年5
    月31日迄至96年2 月28日有同居生活，業據被告乙○○於本
    院他案審理傷害案件時證述明確，復為告訴人甲○○於該案
    供述在卷（見本院97年度簡上字第600 號卷第137 至138 頁
    、第147 至148 頁），其2 人具有家庭暴力防治法第3 條第
    2 款所稱之家庭成員關係，至為灼然。又按刑法第304 條第
    1 項稱「強暴」者，乃以實力不法加諸他人之謂，惟不以直
    接施諸於他人為必要，即間接施之於物體而影響於他人者亦
    屬之（最高法院86年度台非字第122 號判決意旨參照）。是
    以被告乙○○以強暴手段，強行拔走告訴人甲○○所騎乘機
    車之鑰匙並將上開鑰匙棄置路邊，使告訴人甲○○無法騎乘
    該機車離開現場，已影響甲○○之意思決定自由，並妨害其
    行使權利，核被告所為，係犯刑法第304 條第1 項之以強暴
    妨害人行使權利之強制罪。原審以被告犯行罪證明確，適用
    刑法第304 條第1 項以強暴妨害人行使權利罪，並審酌被告
    乙○○平日素行尚可，與告訴人甲○○曾為同居男女朋友，
    卻因細故率為本件犯行，兼衡被告乙○○之生活狀況、智識
    程度，及犯罪後態度等一切情狀，量處拘役40日，並依刑法
    第41條第1 項前段，刑法施行法第1 條之1 第1 項、第2 項
    前段，諭知易科罰金以新臺幣1,000 元折算1 日之折算標準
    ，經核認事用法，並無違誤，量刑亦屬妥適。
四、上訴意旨略以：被告乙○○業已與被害人甲○○和解，請求
    本院從輕量刑並給予緩刑等語。惟按，關於刑之量定及緩刑
    之宣告，係實體法上賦予法院得為自由裁量之事項，倘其未
    有逾越法律所規定之範圍，或濫用其權限，即不得任意指摘
    為違法；又緩刑為法院刑罰權之運用，旨在獎勵自新，祇須
    合於刑法第74條所定之條件，法院本有自由裁量之職權；宣
    告緩刑，應就被告有無再犯之虞，及能否由於刑罰之宣告而
    策其自新等，加以審酌。最高法院著有75年台上字第7033
    號、72年台上字第3647號、45年台上字第1565號、49年台上
    字第281 號判例可參。查本件被告乙○○固前未曾受有期徒
    刑以上刑之宣告，且業與告訴人甲○○於98年2 月1 日達成
    和解，而有臺灣高等法院被告全國前案紀錄表及和解書各1
    紙附卷可參（見本院卷第10頁、第22頁至第22頁背面），惟
    於告訴人甲○○當庭表示願意原諒被告乙○○並同意給予緩
    刑（見本院卷第20頁背面）之後，被告乙○○竟於99年2 月
    24日在「無名小站」網站上，公開以言論調侃、嘲諷被害人
    甲○○上開原諒行為（見本院卷第23至31頁），顯見被告並
    無絲毫悔意，既無策其自新之可能，即不宜予以宣告緩刑。
    本件上訴人以原審判決量刑過重，請求判處較輕之刑，並給
    予緩刑等語為由，提起上訴，指摘原判決不當，並無理由，
    應予駁回。
據上論斷，應依刑事訴訟法第455 條之1 第1 項、第3 項、第36
8 條，判決如主文。
本案經檢察官李安蕣到庭執行職務。
中    華    民    國    99    年    3    月    30    日
      刑事第九庭  審判長  法  官  吳為平
                          法  官  蘇琬能
                          法  官  黃立昌
以上正本證明與原本無異。
不得上訴。
                          書記官  張懿昀
中    華    民    國    99    年    3     月    31    日

司法院資訊處製作；財團法人民間司法改革基金會備份。
